【裁判字號】    89,訴,194
【裁判日期】    891031
【裁判案由】    偽造文書
【裁判全文】
臺灣新竹地方法院刑事判決                          八十九年度訴字第一九四號
    公  訴  人  臺灣新竹地方法院檢察署檢察官
    被      告  乙○○
    選任辯護人  鄭志周律師
右列被告因偽造文書案件，經檢察官提起公訴 (八十八年度偵字第六八九一號)，本
院判決如左：
    主  文
乙○○行使偽造私文書，足以生損害於公眾及他人，處有期徒刑肆月，緩刑貳年。內
政部警政署國道公路警察局公警局字（八四）第0000000、0000000號
舉發違反道路交通管理事件通知單移送聯、回覆聯、存查聯上偽造「丙○○」之署押
共陸枚，均沒收。
    事  實
一、乙○○於民國八十八年四月二十二日上午七時許，駕駛車牌號碼Ｌ七—五六九八
    號自小客車一部，行經國道一號高速公路南向一七六公里又一七八公尺及一七六
    公里九百公尺處（位於台中市境內），因違規無照駕駛、超速駕駛及任意變換車
    道，而為國道公路警察局第三警察隊泰安分隊員警攔下，製作舉發違反道路交通
    管理事件通知單（下稱交通違規通知單），詎乙○○為隱瞞通緝犯之身分及脫免
    被開告發單處罰，竟冒用其弟弟丙○○名義，謊稱駕駛人為丙○○而提供丙○○
    之身份證、行車執照等資料，供執勤警員甲○○據以在內政部警政署國道公路警
    察局公警局字第0000000、0000000號上製發交通違規通知單，乙○○並在各該交通違規通知單移送聯「收受通知聯者簽章」欄上偽簽丙○○之署
    押，該署押透過複寫方式，複寫於各該迴覆聯及存查聯上，表示已收受該通知單
    之意，然後交予處理之警員甲○○，而主張係由丙○○領受該通知單，足以生損
    害於監理機關對於交通事件之稽核、管理之正確性及丙○○之權益。嗣於同年五
    月四日凌晨一時二十分許，乙○○在雲林縣莿桐鄉五華村砲兵第四號觀測台旁產
    業道路，因行跡可疑，為警盤查，以丙○○之身分證出示，意圖蒙騙警方，而為
    警查知上情。
二、案經雲林縣警察局斗六分局報請臺灣雲林地方法院檢察署檢察官呈請臺灣高等法
    院檢察署檢察長令移臺灣桃園地方法院檢察署檢察官偵查再呈請臺灣高等法院檢
    察署檢察長令移臺灣新竹地方法院檢察署檢察官偵查起訴。
 理  由
一、訊據被告乙○○雖坦承確有於右揭時地簽丙○○之名字，惟辯稱車子不是伊開的
    、且是丙○○拜託伊簽名的云云。經查，右揭犯罪事實業據被告於警訊（見雲林
    縣警察局斗六分局八十八年五月四日斗六警刑字第一七八六四號刑事案件偵查卷
    宗偵訊筆錄）及偵查中（見臺灣雲林地方法院檢察署（下稱雲林地檢署）八十八
    年度偵字第二六六０號偵查卷宗第九、十頁）供認不諱，復有內政部警政署國道
    公路警察局公警局字（８４）第0000000、0000000號舉發交通違
    規通知單移送聯、回覆聯、存查聯各乙紙在卷可稽（見本院卷宗第三十三、第三
    十八頁），足徵被告於警訊及偵查中之自白與事實相符。被告嗣於臺灣新竹地方
    法院檢察署（下稱新竹地檢署）檢察官偵查中及本院訊問時否認上情，並辯稱車
    子是丙○○開的、簽名是經過丙○○同意的云云，證人丙○○亦附合被告之說詞
    ，惟查，經本院隔離訊問二人，被告陳稱當時車內有三人，丙○○稱車上只有二
    人，且經本院再次訊問仍稱只有二人；再二人就警察究於何處開違規單，二人所
    述亦明顯不同（被告稱在我們的前方開單，丙○○稱在我車後開罰單），又證人
    丙○○稱因為腳痛所以叫乙○○下車幫伊簽名云云，惟被告及證人丙○○於新竹
    地檢署偵查中皆陳稱丙○○當時有中風及痛風之疾病，是以丙○○能否開車已有
    疑義？縱認有上開疾病而仍能開車，而因違規致僅須下車提出證件供警員登記及
    簽名，會比開車更困難而須叫醒在旁睡覺之被告？是以證人丙○○之陳述不僅多
    所矛盾且與常情有違，其所述顯係迴護被告之詞，不足為有利被告之認定。再被
    告於警訊中已自稱其於八十八年四月初向丙○○借車使用，且都是伊一人在使用
    等語（見前述斗六分局偵訊筆錄），且經本院傳訊證人即當時查獲被告違規行駛
    而製發交通違規通知單之員警甲○○亦證稱：「（問：是否確實有看到被告親自
    從駕駛座下車？）是的，我們確實有叫他熄火，並叫他下車，特別是他超速不停
    ，我們更會注意」等語，而於被告之辯護人詰問該員警時，證人亦證稱：「（問
    ：今日陳述，是否特別有印象，還是標準的盤問陳述才會這樣講？）本件我特別
    有印象，並不是標準程序我才會這樣講」等語（見本院卷宗第二十五頁），於本
    院訊問時再次證稱：「（問：是否確實只有一個人？）是的，只有駕駛座一個人
    ，旁邊也沒有人，而且依我們的經驗，我們一攔車下來會先看車內的狀況」等語
    （見本院卷宗第二十七頁），是以被告嗣後翻異前詞辯稱車子是丙○○開的、且
    是丙○○拜託伊簽名的云云，顯係卸飾之詞殊無可採，其事證明確，犯行堪以認
    定。
二、被告乙○○於交通違規通知單移送聯上之「收受通知聯者簽章」欄內偽簽丙○○
    之署押，該丙○○署押透過複寫方式複寫於各該迴覆聯、存查聯上，自不待依據
    習慣或特約，單從形式上觀察，即足以知悉係表示由丙○○名義出具領收通知聯
    之證明，此與事先在印妥內容之收據上偽簽他人姓名之情形，無分軒輊，當然屬
    於刑法第二百十條所稱之私文書（最高法院八十三年臺上字第六六三一號判例參
    照），被告丙○○復將該交通違規通知單交由警員處理，顯對該文書之內容有所
    主張，自足以生損害於監理機關對於交通事件之稽核、管理之正確性及丙○○之
    權益
    。核被告丙○○所為係犯刑法第二百十六條、第二百十條之行使偽造私文書罪。
    其偽造署押之行為係偽造私文書之部分行為，不另論罪；而偽造私文書之低度行
    為復為行使偽造私文書之高度行所吸收，亦不另論罪，其先後二次於交通違規單
    上偽簽丙○○名義並交由警員處理之行為，係基於同一行使偽造私文書之犯意下
 之接續行為，僅侵害一個法益，只論以一罪，公訴人認係連續犯尚有未洽，併此
    敘明。本院審酌被告犯罪之動機、目的、手段、方法、所生危害及犯後猶否認犯
    行等一切情狀，量處如主文所示之刑，以示懲儆。末查，被告前受有期徒刑以上
    刑之宣告，執行完畢後，五年以內未曾受有期徒刑以上刑之宣告，有臺灣高等法
    院被告全國前案紀錄表及臺灣新竹地方法院檢察署刑案資料查註紀錄表各一份在
    卷可稽，被告歷經此次偵、審程序後，應能知所警愓而無再犯之虞，本院認為前
    開對其所宣告之刑，以暫不執行為適當，爰併予宣告緩刑二年，以勵來茲而啟自
    新。
三、另被告乙○○於上開二件交通違規通知單移送聯上偽簽丙○○之署押，透過複寫
    技術複寫於迴覆聯及存查聯上，有各該移送聯、迴覆聯及存查聯交通違規通知單
    在卷可稽，從而本件被告乙○○偽簽丙○○之署押共有六枚，爰併依刑法第二百
    十九條規定宣告沒收。
據上論斷，應依刑事訴訟法第二百九十九條第一項前段，刑法第二百十六條、第二百
十條、第二百十九條、第七十四條第二款，判決如主文。
本案經檢察官林李嘉到庭執行職務。
中      華      民      國    八十九    年      十      月     三十   日
                                    臺灣新竹地方法院刑事第一庭
                                          法  官    馮  俊  郎
右正本證明與原本無異。
如不服本判決，應於判決送達後十日內向本院提出上訴狀（應附繕本），上訴於臺灣
高等法院。
                                          書記官    謝  國  聖
中      華      民      國    八十九    年      十      月     三十     日
附錄本案論罪科刑法條
刑法第二百十六條
行使第二百十條至第二百十五條之文書者，依偽造、變造文書或登載不實事項或使登
載不實事項之規定處斷。
刑法第二百十條
偽造、變造私文書，足以生損害於公眾或他人者，處五年以下有期徒刑。


司法院資訊處製作；財團法人民間司法改革基金會備份。
